臺灣桃園地方法院行政訴訟判決
110年度交字第476號
111年4月12日辯論終結
原      告  張建智  



被      告  交通部公路總局臺中區監理所

代  表  人  魏武盛  
訴訟代理人  陳勝芳  
上列當事人間交通裁決事件，原告不服被告中華民國110年9月7
日投監四字第65－ZAA286033號訴願決定，提起行政訴訟，本院判
決如下：
    主  文
原告之訴駁回。
訴訟費用由原告負擔。
    事實及理由
一、事實概要：
    原告於民國110年5月10日7時4分許，駕駛車牌號碼000－0000
    號自用小客貨車（下稱系爭車輛），行經國道一號高速公路
    高架北向26.5公里處時，為民眾於110年5月14日檢舉，經內
    政部警政署國道公路警察局第一公路警察大隊（下稱舉發機
    關）員警認原告有「行駛高速公路未依規定變換車道（變換
    車道未依規定使用方向燈（使用錯誤方向））」之違規，遂
    逕行舉發並填製國道警交字第ZAA286033號之舉發違反道路
    交通管理事件通知單（下稱系爭舉發通知單），記載應到案
    日期110年7月31日前，並移送被告處理。嗣原告於110年6 
    月22日以電子郵件方式陳述不服舉發，經被告函請舉發機關
    協助查明事實後，認原告確有「行駛高速公路未依規定變換
    車道」之違規，即於110年9月7日填製投監四字第65－ZAA00 
    0000號之裁決書（下稱原處分），爰依道路交通管理處罰條
    例（下稱處罰條例）第33條第1項第4款及違反道路交通管理
    事件統一裁罰基準及處理細則（下稱裁罰基準及處理細則）
    等規定，裁處原告罰鍰新臺幣（下同）3,000元，並記違規
    點數1點等處分。原告不服，於是提起本件行政訴訟。
二、原告起訴主張及聲明：
（一）主張要旨：原告因上班行經違規路段已有數年，且路線固
      定，其中27K處紅色告示牌標示「路肩限行小車禁止變換
      車道」，而檢舉民眾拍照之地點為26.5K處，仍屬「路肩
      」，又路肩終止處為北上26.47K處。是本件民眾拍照並未
      完整揭露特定時段交通標誌之訊息，僅單純憑地上標線舉
      發，是被告所為之裁決違法，請求判決如聲明所示。
（二）聲明：撤銷原處分。
三、被告答辯及聲明：
（一）答辯要旨：
    ⒈引用處罰條例第7條之1、第33條第1項第4款、第63條第1項
      第1款、裁罰基準及處理細則第10條、第11條第1項第4款
      、第22條第1項、第2項、道路交通安全規則（下稱道安規
      則）第91條第1項第6款、第109條第2項等相關交通法規之
      條文（詳卷附答辯狀）。
    ⒉從光碟影像顯示，系爭車輛行駛於路肩通行終點變換至出
      口車道時，開啟右側方向燈，卻變換至左側車道，確實有
      未依道安規則第109條第2項第2款之規定，惟所持理由，
      顯係原告認知錯誤所致。本案原告確實有未依規定變換車
      道（即未依規定使用方向燈）之違規事實，致遭檢舉而受
      舉發應無違誤，被告係依據相關法令規定裁處，於法並無
      不合。
（二）聲明：駁回原告之訴。
四、爭點：
（一）被告認定原告有「行駛高速公路未依規定變換車道」之違
      規，有無違誤？
（二）被告以原處分裁罰原告罰鍰3,000元，並記違規點數1點，
      有無違誤？
五、本院之判斷：
（一）前提事實：
      原告於110年5月10日7時4分許，駕駛系爭車輛行經國道一
      號高速公路高架北向26.5公里處時，為民眾於110年5月14
      日檢舉，經舉發機關員警認原告有「行駛高速公路未依規
      定變換車道（變換車道未依規定使用方向燈（使用錯誤方
      向））」之違規等情，此有行車紀錄器畫面擷取照片（見
      本院卷第30至32頁、第34頁）、系爭舉發通知單（見本院
      卷第35頁）、原告申訴書（見本院卷第36頁）、舉發機關
      110 年8月4 日國道警一交字第1101706199號函文（見本
      院卷第38頁）、汽車車籍查詢（見本院卷第42頁）等資料
      各1 份在卷可憑。
（二）被告認定原告有「行駛高速公路未依規定變換車道」之違
      規，並無違誤：
    ⒈按「汽車行駛於高速公路、快速公路或設站管制之道路，
      不遵使用限制、禁止、行車管制及管理事項之管制規則而
      有下列行為者，處汽車駕駛人新臺幣3,000元以上6,000元
      以下罰鍰：四、未依規定變換車道」，處罰條例第33條第
      1項第4款定有明文。又管制規則第11條規定：「汽車在行
      駛途中，變換車道或超越前車時，應依標誌、標線、號誌
      指示，並不得有下列情形：一、驟然或任意變換車道。二
      、未依規定使用方向燈。三、未保持安全距離及間隔。四
      、駛離主線車道未依序排隊，插入正在連貫駛出主線之汽
      車中間」。次按「行車遇有轉向、減速暫停、讓車、倒車
      、變換車道等情況時所用之燈光及駕駛人之手勢，應依下
      列規定：六、變換車道時，應先顯示欲變換車道方向之燈
      光或手勢」、「汽車駕駛人，應依下列規定使用方向燈：
      一、起駛前應顯示方向燈。二、左（右）轉彎時，應先顯
      示車輛前後之左（右）邊方向燈光；變換車道時，應先顯
      示欲變換車道方向之燈光，並應顯示至完成轉彎或變換車
      道之行為」，道安規則第91條第1項第6款、第109條第2項
      第1款、第2款所明定。
    ⒉經查，本院依職權勘驗被告所提供之行車紀錄器影像，其
      內容（略以）：「⒈檔案名稱：ZAA286033avi。⒉錄影畫面
      時間共10秒，本檔案之錄影畫面係2021年5月10日7時許所
      錄製，為檢舉人車輛行車記錄器之影像畫面。⒊錄影畫面
      一開始，可看見原告駕駛車牌號碼000－0000號自用小客貨
      車（下稱系爭車輛），行駛於該路段高速公路之路肩處，
      檢舉人車輛則行駛於系爭車輛後方。⒋錄影畫面時間7時4
      分48秒許，系爭車輛開始閃爍右側方向燈，並可看見路面
      邊線之左側開始出現『穿越虛線』。⒌錄影畫面時間7時4分4
      9秒許，系爭車輛之左側輪胎開始跨越路面邊線，但此時
      系爭車輛仍是閃爍右側方向燈。⒍錄影畫面時間7 時4 分5
      1秒許，系爭車輛已向左完全駛入『穿越虛線』與路面邊線
      間之車道，並關閉右側方向燈」等情（見本院卷第54頁反
      面至55頁），核與舉發機關110年8月4日國道警一交字第1
      101706199號函文表示略以：「說明：三、查旨揭車輛於1
      10年5月10日7時4分許，在國道一號高架北向26.5公里處
      變換車道未依規定使用方向燈違規案，係民眾現場目睹該
      車違規，以科學儀器取得證據資料向本大隊提出檢舉。本
      大隊爰依道路交通管理處罰條例第7條之1 …之規定，經查
      證屬實後，依據處罰條例第33條第1項第4 款『未依規定變
      換車道』之規定，依法填製國道警交字第ZAA000000 號違
      規通知單舉發。四、影像內容顯示旨揭車輛向左變換車道
      ，卻顯示右側方向燈，違規屬實，本大隊依事實舉發並無
      不當」等語（見本院卷第38頁正反面），大致相符，足認
      系爭車輛確於110年5月10日7時4分許，行經國道一號高速
      公路高架北向26.5公里處時，有向左跨越「路面邊線」之
      事實，而該車既然確有跨越路面邊線行駛之情，即屬變換
      車道，便應遵守上開道安規則對於變換車道時應遵守之規
      範。據此，系爭車輛於跨越路面邊線而變換車道時，未依
      規定使用方向燈（即錯誤使用右側方向燈），則核諸前開
      說明，足認其違規屬實。
    ⒊至原告主張：本件違規路段之27公里處，設有紅色告示牌
      標示「路肩限行小車禁止變換車道」，而檢舉民眾拍照之
      地點為26.5公里處，仍屬「路肩」，故原告並無變換車道
      使用方向燈之問題等語。惟查，按原告所謂「路肩出口前
      依法禁止變換車道」，該法規應係指於開放路肩終點前約
      500公尺處（依現場條件調整設置位置）會設置「路肩限
      行小車/禁止變換車道」標誌，該標誌後行駛路肩車輛不
      得再駛回主線車道，應續行路肩，後直至於「路肩通行終
      點」標誌前始能切入減速車道或出口匝道之情形，而此即
      是上開禁止變換車道標誌規定之意義。但上開禁止變換車
      道之標誌規定，並非係欲規範如本件原告原行駛路肩車輛
      於接近路肩通行終點處，即將由路肩終點出口銜接行駛至
      減速車道或出口匝道等輔助車道之情形。故原告前揭主張
      ，容有誤解設置標誌規定之意義，並不足採。
    ⒋綜上所述，原告係持有合法駕駛執照之人，其變換車道未
      依規定使用方向燈之違規行為，縱認其非故意，亦有應注
      意，能注意，而未注意之過失責任。故本件被告認定原告
      有「行駛高速公路未依規定變換車道」之違規行為事實，
      並無違誤。
（三）被告以原處分裁罰原告罰鍰3,000元，並記違規點數1點，
      並無違誤：
    ⒈按「汽車行駛於高速公路、快速公路或設站管制之道路，
      不遵使用限制、禁止、行車管制及管理事項之管制規則而
      有下列行為者，處汽車駕駛人新臺幣3,000元以上 6,000
      元以下罰鍰：四、未依規定變換車道」、「汽車駕駛人有
      下列各款所列條款之一者，除依原條款處罰鍰外，並予記
      點：一、有第33條第1項、第2項、第38條第1項、第40條
      、第45條、第47條第1款至第3款、第48條、第49條或第60
      條第1項、第2 項第1款、第2款情形之一者，各記違規點
      數1點」，處罰條例第33條第1項第4款、第63條第1項第1
      款分別定有明文。
    ⒉次按裁罰基準及處理細則第1條規定：「本細則依道路交通
      管理處罰條例第92條第4項規定訂定之」、第2條第1項、
      第2項規定：「處理違反道路交通管理事件之程序及統一
      裁罰基準依本細則之規定辦理。前項統一裁罰基準，如附
      件違反道路交通管理事件統一裁罰基準表」，核上開裁罰
      基準及處理細則之規定，就其立法目的及功能，乃為防止
      處罰機關枉縱或偏頗，依處罰條例第92條第4項所授權交
      通部會同內政部訂定之裁罰基準及處理細則及其附件「違
      反道路交通管理事件統一裁罰基準表」（下稱裁罰基準表
      ），用以維持裁罰之統一性與全國因違反道路交通管理事
      件受處罰民眾之公平，不因裁決人員不同，而生偏頗，寓
      有避免各監理機關於相同事件恣意為不同裁罰之功能，並
      非法所不許，於憲法上保障人民財產權之意旨並無牴觸（
      此並有司法院釋字第511號解釋意旨理由足資參照），是
      被告自得依此裁罰基準表而為裁罰。
    ⒊原告確有「行駛高速公路未依規定變換車道」之違規行為
      ，已詳如前述，且原告係於應到案期限內到案聽後裁決，
      又依裁罰基準表規定：「小型車」、「行駛高、快速公路
      未依規定變換車道」，於期限內繳納或到案聽候裁決者，
      裁處罰鍰3,000元。是本件被告依處罰條例第33條第1 項
      第4款、第63條第1項第1款、裁罰基準及處理細則及裁罰
      基準表等規定，以原處分裁罰原告3,000元之法定罰鍰，
      並記違規點數1點，經核即屬於法有據，該等處分並無違
      誤。故原告訴請撤銷原處分為無理由，應予駁回。
（四）本件判決基礎已臻明確，兩造其餘之攻擊防禦方法及訴訟
      資料經本院審酌後，核與判決結果不生影響，無一一論述
      之必要，附此敘明。
六、本件第一審裁判費為裁判費300 元，應由原告負擔，爰確定
    第一審訴訟費用額如主文第二項所示。
七、據上論結，本件原告之訴無理由，依政訴訟法第237條之8  
    第1項、第98條第1項前段等規定，判決如主文。
中　　華　　民　　國　　111 　年　　4 　　月　　20　　日
　　　　　　　　　行政訴訟庭　法　官　黃漢權
上為正本係照原本作成。
如不服本判決，應於判決送達後20日內，向本院提出上訴狀並表
明上訴理由（原判決所違背之法令及其具體內容或依訴訟資料可
認為原判決有違背法令之具體事實），其未載明上訴理由者，應
於提出上訴後20日內向本院補提理由書（上訴狀及上訴理由書均
須按他造人數附繕本，如未按期補提上訴理由書，則逕予駁回上
訴），並應繳納上訴裁判費新臺幣750元。
中　　華　　民　　國　　111 　年　　4 　　月　　21　　日
                              書記官  蕭竣升